【裁判字號】    98,易,3954
【裁判日期】    990203
【裁判案由】    詐欺
【裁判全文】
臺灣臺中地方法院刑事判決              98年度易字第3954號
公  訴  人  台灣台中地方法院檢察署檢察官
被      告  丁○○
上列被告因詐欺案件，經檢察官提起公訴（98年度偵字第22938
號），本院判決如下：
    主    文
丁○○幫助意圖為自己不法之所有，以詐術使人將本人之物交付
，處有期徒刑參月，如易科罰金，以新台幣壹仟元折算壹日。
    犯罪事實
一、丁○○預見一般人使用他人金融機構之帳戶，常與財產犯罪
    具有密切關係，可能利用他人金融機構帳戶作為取得贓款之
    工具，並掩飾不法犯行，其雖無提供帳戶幫助他人犯罪之確
    信，仍基於縱若有人持之犯罪亦不違背其本意之幫助犯意，
    於民國98年8月4日之前數日內某時，在不詳地點，將其所有
    清水田寮郵局第00000000000000號帳戶之存摺、金融卡（含
    密碼），交予不詳姓名成年人。該不詳姓名成年人或所屬詐
    欺集團成員，取得丁○○所有前開郵局帳戶之存摺、金融卡
    （含密碼）後，乃意圖為自己不法之所有，刊登虛偽之信用
    貸款廣告，誘使不特定人聯絡，而為下列詐欺取財犯行：1
    、乙○○於98年8月4日見貸款廣告，撥打電話與自稱「林專
    員」之不詳姓名成年人聯絡，該不詳姓名成年人即向乙○○
    詐稱辦理信用貸款須先支付手續費、完稅證明等，使乙○○
    信以為真，陷於錯誤，依指示於98年8月4日18時2分許、8月
    14日12時4分許，前往豐原中正路郵局及豐原三民路郵局匯
    款新台幣（下同）5000元、2萬元至丁○○所有前開郵局帳
    戶，旋被提領一空。2、甲○○於98年8月11日見貸款廣告，
    撥打電話與不詳姓名成年人聯絡，該不詳姓名成年人即向甲○○詐稱辦理信用貸款須先支付代辦費、補稅費用、保證金
    等，使甲○○信以為真，陷於錯誤，依指示於98年8月11日1
    0時49分許、8月12日10時36分許、8月13日10時11分許、8月
    14日10時32分許，前往梧棲郵局匯款1萬5000元、2萬9000元
    、6萬6090元、5萬6090元至丁○○所有前開郵局帳戶，旋被
    提領一空。嗣因乙○○、甲○○查覺有異報警處理，而為警
    循線查獲。
二、案經台中縣警察清水分局報請台灣台中地方法院檢察署檢察
    官偵查起訴。
    理    由
一、按被告以外之人於審判外之陳述，雖不符刑事訴訟法第159
    條之1至第159條之4之規定，而經當事人於審判程序同意作
    為證據，法院審酌該言詞陳述或書面陳述作成時之情況，認
    為適當者，亦得為證據；當事人、代理人或辯護人於法院調
    查證據時，知有刑事訴訟法第159條第1項不得為證據之情形
    ，而未於言詞辯論終結前聲明異議者，視為有前項之同意，
    刑事訴訟法第159條之5定有明文。本件被害人乙○○、甲○○於警詢時之陳述，被告丁○○在本院審理時表示無意見，
    且未於言詞辯論終結前就證據能力方面聲明異議，本院審酌
    被害人乙○○、甲○○於警詢時僅係單純陳述受騙匯款過程
    ，並已提出匯款單據佐憑，各該警詢筆錄之製作，復未發現
    有何違法取供情事或其他瑕疵，認為均適當得作為證據使用
    ，先予敘明。
二、訊據被告丁○○固供承清水田寮郵局第00000000000000號帳
    戶係其所申辦，並領有金融卡之事實，惟矢口否認幫助詐欺
    取財犯行，辯稱伊所有前開郵局帳戶之存摺、金融卡，係放
    在伊住處電腦桌上遺失，密碼寫在存摺上，伊不知何時遺失
    云云。然查被害人乙○○係於98年8月4日見虛偽之信用貸款
    廣告，撥打電話與自稱「林專員」之不詳姓名成年人聯絡，
    遭該不詳姓名成年人施用上揭詐術，因而陷於錯誤，依指示
    於98年8月4日18時2分許、8月14日12時4分許，前往豐原中
    正路郵局及豐原三民路郵局匯款5000元、2萬元至被告所有
    前開郵局帳戶；另被害人甲○○亦於98年8月11日見虛偽之
    信用貸款廣告，撥打電話與不詳姓名成年人聯絡，遭該不詳
    姓名成年人施用上揭詐術，因而陷於錯誤，依指示於98年8
    月11日10時49分許、8月12日10時36分許、8月13日10時11分
    許、8月14日10時32分許，前往梧棲郵局匯款1萬5000元、2
    萬9000元、6萬6090元、5萬6090元至被告所有前開郵局帳戶
    ，均被提領一空等情，業據被害人乙○○、甲○○於警詢時
    指述綦詳，並有被害人乙○○提出之郵政國內匯款執據影本
    二張、被害人甲○○提出之郵政國內匯款執據影本四張、信
    貸廣告影本一份，及被告所有前開郵局帳戶開戶資料、交易
    往來明細表附卷可稽。依卷附交易往來明細表顯示，被告所
    有前開郵局帳戶於98年1月14日領出100元後，直到98年8月4
    日始有被害人乙○○匯入5000元，可知被告長時間未曾使用
    該帳戶，其竟辯稱該帳戶存摺、金融卡係放在住處電腦桌上
    遺失，不知何時遺失，並表示該帳戶密碼為「123456」，因
    怕忘記將密碼寫在存摺上，顯然違反一般社會之經驗法則。
    且金融機構帳戶之存摺、金融卡（含密碼），具專屬性、私
    密性，使用金融卡領款或轉帳，必須依指令操作自動櫃員機
    ，輸入正確之密碼始可為之，以目前金融卡密碼之設計，一
    般單純持有他人金融卡而不知密碼者，隨機輸入任一組號碼
    ，適與密碼相符之機率微乎其微。而衡諸常情，詐欺集團亦
    不可能罔顧花費大量人力、物力、時間，詐得被害人之信任
    後，指示被害人存匯款項至一隨時可能因遺失而掛失止付，
    致不能提領之帳戶，足見詐欺集團於指示被害人乙○○、甲○○匯款至被告所有前開郵局帳戶之前，應已確信該帳戶可
    供正常使用，不致因掛失而無法使用，並知悉該帳戶之金融
    卡密碼，即被告所有前開郵局帳戶之存摺、金融卡（含密碼
    ），應係被告於98年8月4日被害人乙○○匯入5000元之前數
    日內某時，在不詳地點，提供予不詳姓名成年人使用，被告
    辯稱遺失云云，無非飾卸之詞，不足採信。次查被告係76年
    2月23日出生之成年人，具相當之社會經驗，對不詳姓名成
    年人何以須要其所有前開郵局帳戶，豈能無疑？況自政府開
    放金融機構申請設立以來，金融機構大量增加，使一般人申
    請存款帳戶極為容易、便利，故除非充作犯罪使用，一般並
    無使用他人金融機構帳戶之必要。而坊間新聞媒體，對於不
    肖犯罪集團，經常利用大量取得之金融機構帳戶，作為詐欺
    取財工具，亦多所報導，被告對此應知之甚詳，竟仍將其所
    有前開郵局帳戶之存摺、金融卡（含密碼），交予不詳姓名
    成年人使用，該不詳姓名成年人或所屬詐欺集團成員嗣果據
    為取得詐欺取財犯罪所得款項之工具，被告自有幫助該不詳
    姓名成年人或所屬詐欺集團成員詐欺取財之不確定故意，本
    件事證明確，被告幫助詐欺取財犯行已堪認定。
三、按刑法上之故意，以行為人對於構成犯罪之事實，均有具體
    確定之認識，並有意使其發生者為確定故意，而行為人對於
    構成犯罪之事實，雖無具體確定之認識，然已預見其發生，
    而其發生不違背其本意者，則為不確定故意。又行為人基於
    幫助他人犯罪之意思，為促成他人犯罪而為犯罪構成要件以
    外之行為，為幫助犯。本件被告預見一般人使用他人金融機
    構之帳戶，常與財產犯罪具有密切關係，可能利用他人金融
    機構帳戶作為取得贓款之工具，並掩飾不法犯行，仍將其所
    有前開郵局帳戶之存摺、金融卡（含密碼），交予不詳姓名
    成年人或所屬詐欺集團成員，作為取得詐欺取財犯罪所得款
    項之工具，此既不違背其當初交付存摺、金融卡（含密碼）
    之本意，且係參與提供詐欺取財之工具，對此犯行施以助力
    ，為詐欺取財罪構成要件以外之行為，應以詐欺取財罪之幫
    助犯論之。核被告所為，係犯刑法第30條第1項前段、第339
    條第1項之幫助詐欺取財罪。被告係幫助不詳姓名成年人或
    所屬詐欺集團成員犯詐欺取財罪，為幫助犯，依刑法第30條
    第2項之規定，應按正犯之刑減輕之。又被告以一提供其所
    有前開郵局帳戶存摺、金融卡（含密碼）之行為，幫助該不
    詳姓名成年人或所屬詐欺集團成員，向被害人乙○○、甲○○詐取財物，侵害被害人乙○○、甲○○之財產法益，觸犯
    數幫助詐欺取財罪名，為想像競合犯，應依刑法第55條規定
    從一重處斷。爰審酌被告並無任何前科紀錄（見卷附台灣高
    等法院被告前案紀錄表），將其所有前開郵局帳戶之存摺、
    金融卡（含密碼），提供予不詳姓名成年人，作為作欺取財
    匯款之工具，危害社會治安、金融秩序，並影響犯罪查緝工
    作，被害人乙○○、甲○○分別匯款2萬5000元及16萬6180
    元至被告所有前開郵局帳戶，均被提領一空，被告未直接參
    與詐欺取財之實行，責難性較小，事後否認犯行，迄未賠償
    被害人損害等一切情狀，處以如主文所示之刑，並諭知易科
    罰金之折算標準。
據上論斷，應依刑事訴訟法第299條第1項前段，刑法第339條第1
項，第30條第1項前段、第2項、第55條、第41條第1項前段，刑
法施行法第1條之1第1項、第2項前段，判決如主文。
本案經檢察官丙○○到庭執行職務。
中    華    民    國    99    年     2    月    3     日
                  刑事第二庭  審判長法  官  曾佩琦
                                    法  官  郭德進
                                    法  官  鍾堯航
以上正本證明與原本無異。
如不服本判決應於收受判決後10日內向本院提出上訴書狀，並應
敘述具體理由；其未敘述上訴理由者，應於上訴期間屆滿後20日
內向本院補提理由書（均須按他造當事人之人數附繕本）「切勿
逕送上級法院」。
                                    書記官  吳淑願
中    華    民    國    99    年     2    月    3     日
附錄本案論罪科刑法條全文
刑法第339第1項：
意圖為自己或第三人不法之所有，以詐術使人將本人或第三人之
物交付者，處五年以下有期徒刑、拘役或科或併科一千元以下罰
金。

司法院資訊處製作；財團法人民間司法改革基金會備份。
